【裁判字號】    98,上訴,5028
【裁判日期】    990609
【裁判案由】    家暴妨害性自主
【裁判全文】
臺灣高等法院刑事判決                98年度上訴字第5028號
上  訴  人    甲○○  
即  被  告              
指定辯護人    本院公設辯護人周君穎
上列上訴人即被告因家暴妨害性自主案件，不服臺灣板橋地方法
院九十八年度訴字第二０七三號，中華民國九十八年十一月十三
日第一審判決（起訴案號：臺灣板橋地方法院檢察署九十七年度
偵字第二七五九五號），提起上訴，本院判決如下：
    主  文
上訴駁回。
    事  實                                                                
一、甲○○與Ａ女（民國七十七年九月生，真實姓名年籍資料詳
    卷，警卷代號00000000）係表兄妹關係，竟分別基於強制性
    交之犯意，於民國九十六年間某二日，在臺北縣三重市Ａ女
    住處（地址詳卷），先後二次在喝酒或看Ａ片之後，利用家
    中無人，與Ａ女獨處之機會，先以手撫摸Ａ女胸部為猥褻，
    進而不顧Ａ女推拒之反抗，猶以壓制Ａ女身體再強行以手指
    插入Ａ女性器官之方式強制性交得逞。嗣Ａ女因故離家，經
    Ａ女家人通報警方Ａ女失蹤，請求協尋，經警尋獲Ａ女後，
    Ａ女始吐露上情而為警查知。
二、案經Ａ女訴由臺北縣政府警察局三重分局移送臺灣板橋地方
    法院檢察署檢察官偵查起訴。
    理  由                                              
一、訊據被告甲○○固坦承於上揭時、地，二次以手撫摸胸部後
    ，進而以手指插入告訴人Ａ女性器官，惟矢口否認有何強制
    性交犯行，辯稱：均是Ａ女自願的，Ａ女平日亦會與其相互
    脫褲子及互摸，其未違背Ａ女意願。Ａ女可能因為離家，怕
    被家人責罵，故謊稱遭其性侵害云云，辯護人則以：告訴人
    Ａ女於警詢中除指證被告對之為性侵害外，另亦指認其父親
    及鄰居（真實姓名年籍詳卷）對之為性侵害，而將家中所有
    男性均列為加害人，然經臺灣板橋地方法院檢察署檢察官偵
    查後，業對Ａ女父親及鄰居均為不起訴處分確定在案，告訴
    人Ａ女指述顯有瑕疵。另據證人Ａ女所證案發地點在住處，
    然住處甚小，若真有發生性侵害事件，家人應無不知悉之理
    ；且依證人即Ａ女父親、母親Ｂ女之證述可知告訴人Ａ女平
    常與被告感情很好，常暱在一起，並不時與被告睡在同一處
    ，經其父母勸阻未果，令人懷疑其與被告有男女曖昧之情，
    其表現殊與性侵害被害人有所不同，堪信告訴人Ａ女與被告
    雖有性交事實，但被告並無強制之情云云。
二、經查：上揭事實，業據證人即被害Ａ女於本院結證指稱：被
    告住其家，家中僅有兩個房間，一個房間是父母與其及一弟
    弟使用，另一間則是被告與另一弟弟的房間。平日其與被告
    感情似兄妹，有互摸屁股、脫褲子嘻戲，或與被告及另一弟
    弟同睡一房，然於其就讀高中時（因時隔久遠，無法記憶確
    切日期）有二次是被告摸其胸部，其推開後，被告不予理會
    ，用手將壓住其身體，再以手指侵入其陰道性侵。第一次沒
    那麼嚴重，是其至被告房內玩電腦遊戲，被告先摸胸部，其
    推開，被告猶伸入其陰道，其踹被告，被告即罷手；第二次
    其在自己房內講電話，被告不顧其反抗，也是先摸胸部，再
    以手指插入其陰道，停留一段時間才抽出來，二次均無人在
    家等情（本院九十九年五月十九日審判筆錄第五～九頁）在
    卷。核與被告自承其以手指插入二次，其均未徵詢Ａ女，二
    次均先摸胸再伸入Ａ女陰道等情大致相符。且被告於警、偵
    訊均已坦認供稱：Ａ女剛開始並沒有拒絕反抗，後來就都會
    拒絕跟反抗（偵卷第一五頁調查筆錄）；如Ａ女有推，其即
    不會繼續，Ａ女有推說不要過，違反Ａ女意願撫摸有二次，
    她說不要，我一直撫摸她，二次有用手指插入其下體（偵卷
    第二九頁訊問筆錄）不諱。參以，被告經至法務部調查局測
    謊結果：對確曾用強制手段撫摸被害人的性器官之問題，經
    測試無情緒波動反應，研判未說謊，有該局測謊報告書一件
    在卷可按（同上卷第五七頁）。是被告二次以手指插入被害
    Ａ女陰道，係以強制方法違反Ａ女意願為之一節，可堪認定
    。被告嗣於本院供稱僅摸過Ａ女二次，二次均有以手指插入
    Ａ女陰道，然又稱如Ａ女如有推拒、反抗其即未再繼續或動
    手（本院九十九年五月十九日審判筆錄第四頁第十八行、第
    九頁第十九行），前後已有矛盾，顯係避重之詞，要無足採
    。
三、再查，被害Ａ女雖亦坦承平日與被告有同睡一房、互摸屁股
    、脫褲子之嘻戲行為，然因其年輕不知輕重，及平日即視被
    告為兄，致未別男女分際，復毫未防範，惟被告長Ａ女五歲
    ，既已成年，尚不得以與Ａ女平日之嘻戲即認可隨心所欲，
    毫無分際，更可知對異性之胸部及陰道伸魔爪，已非可與摸
    臀嘻戲相比擬，甚且Ａ女既曾為推拒，當即知悔，焉有再次
    以手摸胸、指插陰道行為？被告以Ａ女曾同睡一房或曾相互
    摸臀脫褲之嘻戲，遽認其進而可為猥褻、性交，殊難認同。
    是被告辯稱其以手摸胸、指插陰道均係得Ａ女同意云云，顯
    係飾卸之詞，要無足採。又Ａ女於本案初始，另亦告訴父親
    及鄰人亦對其性侵，惟因罪証不足，經檢察官為不起訴處分
    在案，此雖有不起訴處分書在卷可按，然核Ａ女對其父及鄰
    人提告係於不同時段之各別性侵，與本案被告之性侵既非係
    共犯或有何相牽連關係，乃係各別案件，自無因前開二提告
    事証不足無法成罪，即遽認Ａ女指訴不實而影響本案之認定
    ，況如前述，被告供承二次以手指插Ａ女陰道部分，亦與Ａ
    女指訴相符；另被告自承平日有與Ａ女獨處之機會（原審卷
    第五四頁審判筆錄），核與Ａ女指訴其二次受性侵時均無人
    在家，事後亦不敢對家人提起（本院九十九年五月十九日審
    筆錄第六頁）亦相符合；至Ａ女自承自國中即想離家（偵卷
    第一八頁筆錄），嗣其離家縱非全因本案，然此亦與其是否
    遭被告強制性侵無必然關係，是亦不得以Ａ女非因本案離家
    ，而推翻被告性侵之事實。乃被告辯護人為被告辯稱，Ａ女
    對其父及鄰人之提告均不成罪，足認對被告亦指訴不實或渠
    等住處甚小，若真有發生性侵害事件，家人應無不知悉之理
    ；或Ａ女非因本案離家各等語，均無從採為有利被告之認定
    ，併此敘明。
四、綜上，本案被告確有以違反告訴人Ａ女之意願而以壓制Ａ女
    身體後以手指強行插入Ａ女陰道之手段對Ａ女為性交行為之
    事証，已臻明確，被告犯行堪以認定，自應依法論科。
五、按所謂性交，係指非基於正當目的，以性器以外之其他身體
    部位或器物進入他人之性器、肛門，或使之接合之行為，刑
    法第十條第五項第二款定有明文。被告以手指進入告訴人Ａ
    女性器官，自屬性交行為無訛。故核被告所為二次犯行，均
    係犯刑法第二百二十一條第一項之強制性交罪。被告對告訴
    人Ａ女為強制性交過程中所為撫摸胸部之猥褻行為，係其為
    性交行為中之部分動作，應為其後之性交行為所吸收，不另
    論罪。被告與告訴人Ａ女為表兄妹，其對於其具有家庭暴力
    防治法第三條第四款所定之四親等之旁系血親之告訴人Ａ女
    故意實施上開不法侵害行為，屬家庭暴力防治法第二條第二
    款規定之家庭暴力罪。其所為二次強制性交犯行，時間相隔
    約一個月，此據被告於原審供述綦詳（原審卷第五二頁筆錄
    ），於客觀上並非不能分割，亦難認屬包括於同一計畫性之
    接續犯意中，應認其犯意個別，行為互殊，應予分論併罰。
    起訴意旨認被告前揭所為係屬接續犯之實質上一罪關係云云
    ，尚有誤解，應予更正，併此敘明。
六、原審對被告論罪科刑，採証認事均無違誤，被告猶以未違反
    被害Ａ女意願為之上訴指摘，乃無理由，應予駁回。爰審酌
    被告之品性、素行均稱良好，前無犯罪紀錄，此有臺灣高等
    法院被告前案紀錄表一件在卷可稽，其與告訴人Ａ女為表兄
    妹關係，平日感情良好，互有摸臀脫褲之逾矩嘻戲，進而漠
    視女性之性自主權，對告訴人Ａ女實行本件犯行之犯罪動機
    、目的、手段，犯後自始坦承以撫摸Ａ女胸部及以手指插陰
    道之事實，惟不諳法令認非屬性交，暨認亦未違Ａ女意願等
    一切情狀，乃分別量處如主文所示之刑，並定應執行之刑，
    以資懲儆。
七、據上論斷，應依刑事訴訟法第三百六十八條、第二百九十九
    條第一項前段，刑法第二百二十一條第一項、第五十一條第
    五款，判決如主文。
本案經檢察官李叔芬到庭執行職務

中    華    民    國   九十九   年   六   月    九    日
            刑事第四庭    審判長法  官   陳筱珮
                                法  官   孫惠琳
                                法  官   陳玉雲
以上正本證明與原本無異。
如不服本判決，應於收受送達後10日內向本院提出上訴書狀，其
未敘述上訴之理由者並得於提起上訴後10日內向本院補提理由書
（均須按他造當事人之人數附繕本）「切勿逕送上級法院」。
                                書記官   陳思云
中    華    民    國    99    年    6     月    10    日
附錄：本案論罪科刑法條全文
中華民國刑法第221條
（強制性交罪）
對於男女以強暴、脅迫、恐嚇、催眠術或其他違反其意願之方法
而為性交者，處 3 年以上 10 年以下有期徒刑。
前項之未遂犯罰之。

司法院資訊處製作；財團法人民間司法改革基金會備份。
